臺灣高雄地方法院刑事判決　　　　　　　94年度訴字第2953號
公　訴　人　臺灣高雄地方法院檢察署檢察官
被　　　告　戊○○○
指定辯護人 本院公設辯護人　辛○○
上列被告因強盜等案件，經檢察官提起公訴（94年度偵字第1537
6號及第16108號），本院判決如下：
    主  文
戊○○○連續於夜間侵入住宅竊盜，未遂，累犯，處有期徒刑壹
年，扣案之手電筒壹支沒收；又共同意圖為自己不法之所有，攜
帶兇器，以脅迫至使不能抗拒，而取他人之物，累犯，處有期徒
刑捌年陸月；應執行有期徒刑玖年肆月，扣案之手電筒壹支沒收
。
    事  實
一、戊○○○曾因業務過失致死案件，經本院於民國（下同）93
    年4 月23日以93年度交簡字第870 號判處有期徒刑4 月，於
    93年5 月20日確定，於93年12月7 日執行完畢。猶不知悔改
    ，復基於意圖為自己不法所有之概括犯意，而為下列竊盜及
    強盜行為：(一)先於94年6 月29日19時30分許，持其所有之手
    電筒1 支，侵入丙○○位於高雄縣林園鄉○○○路98號之住
    宅竊取財物，適戊○○○打開客廳五斗櫃著手搜索財物，惟
    尚未竊得財物之際即為丙○○當場發現並報警處理，致戊○○○未能竊盜得手；(二)復94年7 月11日凌晨4 時44分，與某
    姓名年籍不詳之成年男子，共同基於意圖為自己不法所有之
    犯意聯絡，由戊○○○攜客觀上足以對人之生命、身體安全
    造成危害，可供兇器使用之刀子1 把，2 人均頭戴半罩式安
    全帽及口罩以遮掩容貌，共同前往位在高雄縣林園鄉○○村
    ○○路65號之「臺灣巨蛋超商」，由戊○○○持前開刀子1
    把指向乙○○，喝令乙○○將收銀機鑰匙交出，以此脅迫方
    式，至使乙○○不能抗拒，由另名男子動手搶走櫃臺收銀機
    內新臺幣（下同）27,000元及乙○○所有價值4,600 元之手
    機1 支得手；(三)再於94年7 月11日11時40分，戊○○○承繼
    上開竊盜之犯意，未經己○○○許可，無故侵入己○○○位
    於高雄縣大寮鄉○○村○○○路329 巷4 號之住宅，竊取己○○○女兒張簡惠玉所有之金手鍊1 條（價值約3,000 元）
    得手；(四)末於94年7 月11日16時50分許，侵入甲○○位於高
    雄縣大寮鄉○○村○○○路329 巷17號之住宅（侵入住宅部
    分未據告訴），竊取甲○○所有之淺黃色手提包1 個、青春
    棒1 支、大霸牌手機1 支（內含中華電信門號0000000000號
    晶片1 張）等物得手，經民眾報警，當場查獲。
二、案經高雄縣政府警察局林園分局報告台灣高雄地方法院檢察
    署檢察官偵查起訴。
  理  由
壹、證據能力方面：
一、按被告以外之人於審判外之言詞或書面陳述，除法律有規定
    者外，不得作為證據，刑事訴訟法第159 條第1 項定有明文
    。證人乙○○於警詢之證詞，係在審判外之陳述，核其等身
    分係屬證人，而證人於司法警察機關調查中所為之陳述，乃
    審判外之陳述，原則上並無證據能力。但其上開陳述與在審
    判中不符時，其先前陳述具有「較可信之特別情況」，且係
    「證明犯罪事實存否所必要者」，該警詢之陳述即例外認有
    證據能力。而所謂「較可信之特別情況」，係指證人陳述之
    外部客觀情況值得信用，亦即陳述經過未受外力之影響，而
    具有可信性，惟此僅指陳述之外部客觀情況，要非證據價值
    判斷之問題。查辯護人爭執此部分證詞之證據能力，檢察官
    未就「較可信之特別情況」及「證明犯罪事實存否所必要」
    之要件為必要之釋明。且審閱全卷並無證據可資認定證人乙○○於警詢中所為之陳述具有較可信之情況，是上開證人等
    於調查局時之陳述，尚與刑事訴訟法第159 條之2 之要件不
    符，而不具有證據能力，自應予以排除。
二、證人乙○○、己○○○、張麥金蘭於偵查中具結後，向檢察
    官所為之陳述，雖為被告以外之人於審判外之陳述，屬於傳
    聞證據，然此乃證人乙○○、己○○○及張麥金蘭於偵查中
    向檢察官所為之陳述，且本院審酌證人乙○○、己○○○及
    張麥金蘭於偵查中陳述時之外在環境及情況，均無顯有不可
    信之情況，應認證人乙○○、己○○○及張麥金蘭先前於偵
    查中向檢察官所為之陳述，符合刑事訴訟法第159 條之1 第
    2 項之規定，得為證據，而有證據能力。
三、被告及辯護人對於證人丙○○、張麥金蘭、甲○○於警詢所
    為之陳述，於言詞辯論終結前，未聲明異議，依法自應視為
    被告同意前開證人於警詢中所為之陳述，得作為證據，本院
    審酌前開證人於警詢所為陳述作成時之狀況，認為適當，依
    刑事訴訟法第159 條之5 第1 項之規定，為傳聞法則之例外
    ，應有證據能力。
四、按刑事訴訟法關於證人之訊問，採具結制度，其用意在擔保
    證言之真實性及憑信性，並提高證人之責任心及警戒心，使
    為誠實之陳述，是具結乃證言真實性之程序擔保，故刑事訴
    訟法第158 條之3 明定：「證人、鑑定人依法應具結而未具
    結者，其證言或鑑定意見，不得作為證據」。查證人丙○○
    無依法不得命其具結之原因，然檢察官於偵查中，並未命其
    具結，是證人丙○○於偵訊所述並無證據能力，不得作為證
    據。
五、本案卷內所有之文書，檢察官及被告於本院言詞辯論終結前
    ，均未爭執或聲明異議，該文書雖屬傳聞證據，惟依刑事訴
    訟法第159 之5 條第2 項、第1 項之規定，亦得為證據。
貳、實體部分：
一、訊據被告戊○○○對於犯罪事實一(一)及(四)所為，於本院審理
    時坦承不諱，核與證人丙○○於警訊中及張麥金蘭於警訊、
    偵訊之證述情節相符，復有手電筒1 支扣案可證，足認其此
    部分自白與事實相符，應堪採信。雖公訴人雖認被告為犯罪
    事實一(四)竊盜行為時有攜帶客觀上可為兇器之刀子1 把云云
    ，然公訴人係以證人甲○○於警訊之供述、現場照片2 張及
    員警簡宙緯製作之職務報告為主要論據。惟證人甲○○於警
    訊時僅證稱伊家中於94年7 月11日遭竊之事實，其並未證述
    被告行竊當時有攜帶兇器即刀子1 把等語，又公訴人所指之
    現場照片僅為證人甲○○住處及失竊物品之照片，均無法證
    明被告有持兇器至證人甲○○住處竊盜。再者，卷附之高雄
    縣政府警察局林園分局昭明派出所員警簡宙緯職務報告記載
    ：「職林柏嘉、簡宙緯2 員擔服94年7 月11日16-18 時巡邏
    勤務，於16時48分許接獲民眾報案，在高雄縣大寮鄉○○○
    路329 巷10號前有竊賊侵入住宅行竊，職等迅速趕往現場會
    合民眾圍捕，當場查獲竊嫌戊○○○並從其身上取出1 只女
    用米黃色手提包，並在手提包內起出行動電話SIM （中華電
    信KKM024D1 20727）晶片卡『號碼0000000000』卡1 套、青
    春棒1 支，經通知被害人（甲○○）到所指認其所失竊手機
    內之SIM 晶片卡（手機未查獲）、女用米黃色皮包1 只及青
    春棒1 支，經被害人（甲○○）指認為其所失竊物品無誤。
    警方並於大寮鄉○○村○○○路329 巷17號被竊現場走廊右
    側發現尖刀1 把及礦泉水2 瓶，經詢問屋主該礦泉水2 瓶係
    竊嫌自屋內取出，尖刀並非屋主所有‧‧‧」等語，然依上
    開職務報告，該把尖刀並非在被告身上或證人甲○○住處查
    獲，而係在證人甲○○住處附近發現，且未查扣，又無證據
    證明該把尖刀為被告所有，是公訴人遽以認定被告有持上開
    尖刀為犯罪事實一(四)之行竊行為，尚有未洽，附此敘明。
二、訊據被告矢口否認有犯罪事實一(二)之加重強盜行為，並辯稱
    ：案發當時，伊在家睡覺，並未至巨蛋超商強盜證人乙○○
    財物云云。然查：
  (一)證人乙○○於偵訊及本院審理時均明確指證被告即為當日持
    刀強盜伊之歹徒無訛，其於偵訊時證稱：「當時只有我1人
    在櫃臺裡面低頭寫字，聽到開門聲音，看到2 人戴安全帽，
    對方亮刀叫我鑰匙交出來」、「（在庭戊○○○就是被告？
    ）確定」、「戊○○○刀在我面前，後來就叫我站旁邊，另
    1 個去搶收銀台及櫃子下面的錢」等語（見94年8 月4 日偵
    訊筆錄，附於94年度偵字第16108 號第卷24頁）；其於本院
    審理時證稱：「（在警局是否有指認被告？）有。」、「（
    是當面指認還是指認照片或口卡？）我是先認刀子，然後再
    透過雙面鏡指認被告，而且還有聽被告當場講台語的口音及
    語氣。」、「（案發當時被告離你多近？）被告就貼近我旁
    邊而已，手上拿著刀子對著我比劃，並拉著我的手臂叫我站
    到旁邊，但是刀子並沒有架著我，另一名歹徒（成年男子，
    年約20、30歲）有進到櫃台，被告沒有進到櫃台。」、「（
    拿刀的歹徒還有哪些特徵？）他走路跛腳，看起來像是受傷
    ，而且他穿的衣服鬆鬆垮垮的，可以看到胸前有刺青，我還
    有看到他拿刀子，還有聽到他講台語的口音‧‧‧」等語（
    見本院94年10月13日審判筆錄，第78-79 頁）。而經本院當
    庭勘驗勘驗被告上半身，其上半身確有刺青情況，勘驗結果
    認「經勘驗後被告之左前胸、左上肩、左上臂、右上臂均有
    刺青」等語（見本院卷第91頁）。且依卷附之被告上半身裸
    照之照片（見本院卷第110 頁），被告左鎖骨下方之胸部部
    位確有明顯之圖騰刺青，衡情，該項刺青特徵並非常見，且
    該刺青之位置並非在明顯處，益徵證人乙○○證述係因為被
    告當日穿著鬆垮之衣物，其始看見被告胸前有刺青等語，應
    非不實。佐以，證人乙○○與被告素無怨隙，亦無舉發強盜
    案件之業績壓力或為獎金而舉發之誘因，其證述內容自無不
    可採信之理。
  (二)又經本院當庭勘驗94年7 月11日巨蛋超商之錄影帶光碟，結
    果認：「94年7 月11日4 時44分21秒許2 名均戴半罩式安全
    帽及口罩的瘦高男子進入超商內，其中1 名男子持刀穿無領
    白色長袖Ｔ恤（狀似內衣）先走進超商，該名男子體型與在
    庭被告之瘦高體型相仿，另1 名男子則跟在後面，該名持刀
    之男子把刀子放在所持之咖啡色塑膠袋中作為掩飾，嗣走近
    櫃台時將刀子取出，喝令被害人自櫃台中出來，站到一邊，
    另1 名男子則未持任何凶器，是穿短袖，即進入櫃台中開始
    拉出抽屜拿取錢財，該名持刀之人則持刀在旁看守被害人，
    得手後2 人即於94年7 月11日4 時46分8 秒許離開超商。」
    （見本院卷第91頁）。依上開勘驗結果，與證人乙○○上開
    證述情節相符，因畫面中2 名歹徒穿戴安全帽及口罩，故無
    法清楚辨識渠等之面貌，然持刀之歹徒之身型瘦高與被告體
    型相仿，且畫面中持刀之歹徒確有持刀看管證人乙○○，且
    2 人間距離甚近、時間近1 分鐘之久，又當時超商內燈光明
    亮，故證人乙○○當可輕易看見持刀歹徒之特徵，承前所述
    ，被告無論上身型及刺青之特徵上，均與證人乙○○證述之
    持刀強盜超商之人相同，亦無證據證明證人乙○○所證有何
    不實之情，是其證述，應堪採信，
  (三)雖證人丁○○○即被告之父親於本院審理時證稱案發當日即
    94年7 月11日凌晨4 點多被告係在家睡覺云云，其證稱：「
    （94年7 月11日凌晨4 點多你人在何處？）我在家中睡覺。
    」、「（當時被告是否在家？）我通常是凌晨4 點半起床去
    餵豬，我每天一起床後都會去打開被告的房門，看被告是否
    有在家，當天我起床後確實有看到被告在房內睡覺。」、「
    （被告是否曾經有不在家睡覺的經驗？）沒有。」等語（見
    本院上開審判筆錄，第88-89 頁）。然證人丁○○○之身分
    為被告之父親，其與被告有一定程度之利害關係，是其上揭
    證詞或係迴護被告之詞，是否可採，尚有可疑。衡情，被告
    係28歲之成年人且四肢健全，又受過一定程度之教育（國中
    肄業），具有一定智識，佐以證人丁○○○亦坦承其未全天
    24小時跟在被告身邊（見本院卷第90頁），則被告行蹤自非
    證人丁○○○可全盤掌握無訛。再者，若證人丁○○○上開
    證稱被告並無外宿之經驗為真，為何其需每日至被告房間探
    視被告是否在房？準此，證人丁○○○所言，顯與常情有違
    ，難為有利被告之認定。此外，復有刀子1 把扣案可證，故
    此，本件事證明確，被告此部分加重強盜之犯行，應以認定
    。
三、訊據被告固坦認於犯罪事實一(三)所示之時間至證人己○○○
    之住處竊取財物，然否認有竊得任何財物云云。惟查，證人
    己○○○於警訊、偵訊及本院審理中均供述94年7 月11日其
    住處遭被告行竊，且經清算後確實遺失金項鍊1 條等語，其
    於警訊時證稱：「（你共遭竊何物？於何時發現遭竊？）共
    遭竊金項鍊1 條，因我剛好回家進入屋內發現1 名男子正在
    竊取我家財物，竊嫌正要離開時被我抓住，被抓住時竊嫌就
    用苦肉計要我原諒他，但竊嫌就在這時逃逸」、「‧‧‧後
    來我女兒張簡惠玉下午6 時許回到家中，發現有一條她的金
    手鍊不見了」等語（見94年7 月11日及94年9 月3 日警訊筆
    錄）；其於偵訊時證稱「（遺失何物？）1 條金鍊‧‧‧」
    等語（見94年8 月4 偵訊筆錄，附於94年度偵字第16108 號
    卷第22頁）；其於本院審理時證稱：「（當時你是否知道家
    中失竊何物？當時我不知道失竊何物，但2 樓我女兒房間抽
    屜都被打開翻動過，我後來問我女兒張簡惠玉，我女兒說她
    的1 條手鍊不見了。」等語（見本院上開審判筆錄，第87頁
    ）。證人己○○○於本院審理時證稱被告之父親丁○○○為
    其舊識，且其與被告並不認識亦無仇恨糾紛，若證人己○○○確實未失竊上開金手鍊，其何需僅為1 條金手鍊而甘冒偽
    證罪之風險而誣陷被告？且證人己○○○係於遭竊當日（94
    年7 月11日）即發現有財物失竊，並於當日即至警局報案並
    製作筆錄，且證人己○○○自始均證稱僅有1 條金手鍊失竊
    ，其未對被告提出任何損害賠償之民事賠償訴訟，若證人己○○○係故意杜撰有財物損失一事，為何其未對被告提出民
    事賠償訴訟或增加損失財物之價值及數量？足認證人己○○○上開證述，應非不實。是被告辯稱未竊得任何財物云云，
    要難採信。
四、核被告犯罪事實(一)所為，係犯刑法第321 條第2 項、第1 項
    第1 款之於夜間侵入住宅竊盜未遂罪；犯罪事實(三)所為係犯
    刑法第320 條第1 項之竊盜罪及第306 條第1 項之侵入住宅
    罪；犯罪事實(四)所為係犯刑法第320 條第1 項之竊盜罪；犯
    罪事實(二)所為係犯刑法第330 條第1 項、第321 條第1 項第
    3 款之加重強盜罪。又被告與某姓名年籍不詳之成年男子，
    就前揭加重強盜犯行，有犯意聯絡及行為分擔，為共同正犯
    。被告所犯犯罪事實一(三)之竊盜罪與侵入住宅罪，有方法結
    果之牽連關係，請從一重處斷。被告先後3 次竊盜之犯行，
    時間緊接、方法相同，犯罪構成要件亦相同，顯係基於概括
    犯意反覆為之，為連續犯，應依刑法第56條規定，論以情節
    較重之於夜間侵入住宅竊盜未遂罪，並加重其刑。被告所犯
    加重強盜罪嫌與加重竊盜2 罪間，犯意各別，罪名不同，應
    分論併罰。另其曾於93年間因業務過失致死案件，經本院判
    處有期徒刑4 月確定，甫於93年12月7 日執行完畢一事，有
    臺灣高等法院被告前案紀錄表1 份可憑，其於前案執行完畢
    後，5 年內再為本件有期徒刑以上之犯行，為累犯，應依刑
    法第47條規定，加重其刑，並就竊盜部分，遞加重之。又被
    告著手於竊盜行為，然未得手，屬於未遂犯，依刑法第26條
    前段規定減輕其刑，並依法先加後減之。
五、爰審酌被告前因竊盜、違反毒品危害防制條例及業務過失致
    死等案件，分別經法院判決確定在案，此有臺灣高等法院被
    告前案紀錄表各1 份在卷可稽，素行欠佳，且被告年輕力壯
    ，不思依循正軌賺取財物，竟侵入他人住宅竊取他人財物多
    次，另以持刀之方式，在清晨時分至超商強盜他人財物，其
    手段惡劣，被害人乙○○因此受有財物損失，心理亦受重創
    ，且被告犯後僅坦承部分竊盜犯行，飾詞否認強盜部分犯行
    ，態度不佳，本不宜寬貸，惟念被告於強盜過程，並未持刀
    進一步傷害被害人，且其強盜及竊盜所得之財物非鉅等一切
    情狀，分別量處如主文所示之刑，並定應執行之刑。
六、扣案之手電筒1 支，為被告所有，且係供犯加重竊盜罪所用
    之物，業據被告於本院審理時供述在卷，應依刑法第38條第
    1 項第2 款之規定沒收之。又扣案之刀子1 把，雖係供被告
    犯加重強盜罪所用之物，然被告否認為其所有（見本院卷第
    95頁），本院亦無積極證據證明該把刀子為被告或共犯所有
    ，爰不為沒收之諭知，附此敘明。
據上論斷，應依刑事訴訟法第299 條第1 項前段，刑法第28條、
第56條、第306 條第1 項、第321 條第2 項、第1 項第1 款、第
330 條第1 項、第55條、第26條前段、第47條、第51條第5 款、
第38條第1 項第2 款，判決如主文。
本案經檢察官庚○○到庭執行職務。
中　　華　　民　　國　　94　　年　　10　　月　　27　　日
                  刑事第七庭    審判長法　官  孫啟強
                                      法  官  蔡川富
                                      法  官  張茹棻
以上正本證明與原本無異。
如不服本判決，應於判決送達後10日內，向本院提出上訴狀。
中　　華　　民　　國　　94　　年　　10　　月　　27　　日
                                      書記官  陳惠玲
附錄法條
刑法第306條
無故侵入他人住宅、建築物或附連圍繞之土地或船艦者，處 1
年以下有期徒刑、拘役或 300 元以下罰金。
無故隱匿其內，或受退去之要求而仍留滯者，亦同。
刑法第320條
意圖為自己或第三人不法之所有，而竊取他人之動產者，為竊盜
罪，處 5 年以下有期徒刑、拘役或 500 元以下罰金。
意圖為自己或第三人不法之利益，而竊佔他人之不動產者，依前
項之規定處斷。
前二項之未遂犯罰之。
刑法第321條
犯竊盜罪而有左列情形之一者，處 6 月以上、 5 年以下有期徒刑：
一、於夜間侵入住宅或有人居住之建築物、船艦或隱匿其內而犯
    之者。
二、毀越門扇、牆垣或其他安全設備而犯之者。
三、攜帶兇器而犯之者。
四、結夥三人以上而犯之者。
五、乘火災、水災或其他災害之際而犯之者。
六、在車站或埠頭而犯之者。
前項之未遂犯罰之。
刑法第330條
犯強盜罪而有第 321 條第 1 項各款情形之一者，處 7 年以上
有期徒刑。
前項之未遂犯罰之。
